【裁判字號】    96,交上易,316
【裁判日期】    970326
【裁判案由】    過失傷害
【裁判全文】
臺灣高等法院刑事判決               96年度交上易字第316號
上  訴  人  臺灣臺北地方法院檢察署檢察官
被      告  甲○○
上列上訴人因業務過失傷害案件，不服臺灣臺北地方法院95年度
交易字第797號，中華民國96年7月19日第一審判決（起訴案號：
臺灣臺北地方法院檢察署95年度偵字第11538號），提起上訴，
本院判決如下：
    主  文
上訴駁回。
    理  由
一、本件公訴意旨略以：被告甲○○以駕駛營業小客車為業，於
    民國95年2月23日下午6時許，駕駛車號2E-830號營業小客車
    ，沿臺北市○○區○○路由西往東方向行駛，行經健康路50
    號前時，應注意車前狀況及兩車併行之間隔，依當時之情形
    亦無不能注意之情事，竟疏於注意，適有告訴人乙○○騎乘
    車號BPC-932號重機車，從健康路15巷北向南方向左轉健康
    路行駛時，亦疏未注意，未讓幹道車先行，因被告營業小客
    車未保持行車安全間隔，冒然前駛，致乙○○人車倒地，受
    有右手手掌手指裂骨折及腦部蜘蛛網膜下腔出血等傷害，因
    而認被告涉犯刑法第284條第2項前段之業務過失傷害罪嫌等
    語。
二、按犯罪事實應依證據認定之，無證據不得認定犯罪事實。又
    不能證明被告犯罪者，應諭知無罪之判決。刑事訴訟法第15
    4條第2項、第301條第1項分別定有明文。而事實之認定，應
    憑證據，如未能發現相當證據，或證據不足以證明犯罪事實
    ，自不能以推測或擬制之方法，為裁判基礎。且認定犯罪事
    實所憑之證據，雖不以直接證據為限，間接證據亦包括在內
    ，然而無論直接或間接證據，其為訴訟上之證明，須於通常
    一般人均不致有所懷疑，而得確信其為真實之程度者，始得
    據為有罪之認定。倘其證明尚未達到此一程度，而有合理懷
    疑之存在，致無從使事實審法院獲得有罪之確信時，即應由
    法院為諭知被告無罪之判決（最高法院40年臺上字第86號、
    76年臺上字第4986號判例參照）。
三、本件公訴意旨認被告涉犯刑法第284條第2項前段之業務過失
    傷害罪嫌，無非係以告訴人乙○○之指訴及卷附道路交通事
    故現場圖、交通事故調查報告表、交通事故談話紀錄表、現
    場照片、國軍松山總醫院附設民眾診療服務處診斷證明書及
    臺北市車輛行車事故鑑定委員會鑑定意見書等為其論據。經
    訊被告堅決否認上述犯行，辯稱：我當時是直行車，告訴人
    機車左轉騎很快，跨越對向車道，從我左後方過來，我開車
    是注意前方，當時嚇了一跳，告訴人從左後方過來後跌倒，
    機車倒的位置在我車頭前方7.8公尺，當時下毛毛雨，告訴
    人穿雨衣，戴全罩式安全帽，我未撞到告訴人，我的車身沒
    有擦撞痕跡等語。
四、本院查：
（一）依偵查卷附道路交通事故現場圖、交通事故調查報告表及
      現場照片所示，肇事路段為市區道路○○○路口附近、柏
      油路面濕潤、無障礙物、視距良好、道路中央繪有雙黃實
      線，告訴人行進方向係自臺北市○○區○○路15巷北向南
      方向左轉健康路行駛，被告營業小客車係沿健康路由西往
      東方向行駛，健康路15巷三岔路口劃有行人穿越道線，設
      有行人觸控號誌，按下號誌時為01時相，未按號誌時，北
      向南為閃紅燈，西向東為閃黃燈，事故發生後員警抵達現
      場時，路口號誌呈閃光狀態。按汽車行駛至交岔路口，應
      遵守燈光號誌；左轉彎時，應行至交岔路口中心處左轉，
      並不得占用來車道搶先左轉；轉彎車應讓直行車先行。機
      器腳踏車行駛至交岔路口，其轉彎，應依標誌或標線之規
      定行駛，無標誌或標線者，應依102條規定行駛，道路交
      通安全規則第102條第1項第1款、第5款及第7款、第99條
      第2項分別定有明文。又閃光黃燈表示「警告」，車輛應
      減速接近，注意安全，小心通過；閃光紅燈表示「停車再
      開」，車輛應減速接近，先停止於交岔路口前，讓幹道車
      優先通行後認為安全時，方得續行，道路交通標誌標線號
      誌設置規則第211條第1項亦有明文。本件告訴人騎乘機車
      沿臺北市○○路15巷從北向南欲左轉健康路；被告駕駛營
      業小客車沿健康路西向東行至上開交岔路口時，均各負注
      意上述規定之義務，合先敘明。
（二）告訴人於原審及本院審理時雖指稱其機車係遭被告營業小
      客車自後撞擊云云，然卻無法明確指認撞擊位置（原審卷
      第44頁、本院97年3月12日審判筆錄第3頁)。依偵查卷附
      道路交通事故現場圖（偵查卷第7頁）所示事故發生後兩
      車相對位置，告訴人機車倒置於被告營業小客車前方雙黃
      線上，兩車相距7.8公尺，被告營業小客車左前側地面留
      有1.6公尺刮地痕，刮地痕首尾距道路中央雙黃實線各為0
      .1 公尺及0.3公尺，距被告營業小客車左前車身0.3公尺
      ，若告訴人果真係遭被告營業小客車自後撞及而倒地，依
      上開刮地痕及機車倒地位置觀之，應有一定之撞擊力道，
      衡情告訴人機車尾部或被告營業小客車車頭理應留有碰撞
      痕跡，然比對卷附事故後兩車照片（偵查卷第38-43頁）
      ，除告訴人機車右側車身因倒地留有擦痕外，其機車尾部
      及被告營業小客車車頭並無擦碰痕跡，告訴人於原審亦稱
      機車除擦痕外，沒什麼地方被撞壞要修理等語（原審卷第
      46頁）。再徵諸證人即當時被告搭載之乘客劉世純於原審
      結證稱：當時車速很慢，我坐右後方，沒有感覺任何撞擊
      ，司機就停車了，沒有緊急煞車的感覺，停車後我看見計
      程車左前方靠進雙黃線處有機車騎士倒在那邊，停車時計
      程車與機車未碰在一起等語（原審卷第47頁）。則告訴人
      所述自後遭被告營業小客車撞擊云云，即非無疑。
（三）又卷附道路交通事故現場圖所示告訴人機車倒地之刮地痕
      長1.6公尺，首尾距道路中心雙黃實線0.1公尺及0.3公尺
      ，走向往右偏移。被告營業小客車事故發生後之停車位置
      ，右前車頭距路邊3.6公尺、右後車尾距路邊4公尺，左側
      車身並未逾越路中心雙黃實線，且與告訴人機車之上述刮
      地痕約呈0.3公尺等距之平行線，足見被告於事故發生當
      時，其營業小客車略向右偏移，應係被告為閃避告訴人機
      車所作之反應。再由告訴人機車刮地痕走向及機車倒地位
      置研判，告訴人騎乘機車自健康路15巷北向南行至岔路口
      欲左轉健康路時，本應行至交岔路口中心處再行左轉，且
      左轉後應靠道路右側行駛，然告訴人卻未至交岔路口中心
      即行左轉，而左轉後又靠近道路中心雙黃實線行駛，則告
      訴人騎乘機車左轉時，顯有違反前開道路交通安全規則之
      規定。
（四）本件事故發生前，被告駕駛營業小客車係沿健康路西向東
      直行車輛，事故發生後依道路交通事故現場圖所示位置，
      被告之營業小客車仍保持西向東直行態勢，僅車頭略向右
      偏，此係為閃避告訴人機車之反應，已見前述，徵諸前開
      乘客劉世純之證言，被告當時亦無超速、超車或搶道行駛
      情形。再依卷附被告營業小客車照片所示，其左側車身復
      無任何擦碰痕跡，顯見告訴人機車並非因與被告營業小客
      車左側車身擦碰而倒地。公訴意旨雖認告訴人機車倒地係
      因被告疏未保持行車安全間隔，冒然前駛，造成告訴人心
      理受壓迫致摔車受傷云云。惟告訴人自稱係遭被告營業小
      客車自後撞擊為不可採，已見前述，而告訴人機車左轉彎
      時未遵守道路交通安全規則相關規定，亦已分析如前，告
      訴人左轉後之所以靠近道路中心雙黃實線行駛，應係其左
      轉之際，健康路上已有被告營業小客車直行中，告訴人機
      車左轉時未讓幹道之被告車先行，轉彎後，因右前方已有
      被告營業小客車直行中，以致機車於被告營業小客車左側
      ，靠近道路中心雙黃實線行駛。再對照被告於原審所稱：
      告訴人左轉時先轉到對向車道，我嚇一跳，切到我旁邊後
      她就跌倒，告訴人機車從我後方過來等語（原審卷第46頁
      ），核與上述研判相符。
（五）綜上，本件事故應係告訴人機車左轉進入健康路時，未讓
      幹道直行車先行，亦未行至交岔路口中心處再行左轉，左
      轉後因被告之營小客車已於機車右前方行駛，健康路單向
      僅一線車道，告訴人為超越被告營業小客車，遂沿道路中
      心雙黃實線欲從左側超越被告營業小客車，乃與被告營業
      小客車有併行情形，待超越被告營業小客車後欲切回車道
      之際，因天雨路面濕滑，而不慎摔倒受傷，此亦符合被告
      所稱告訴人從我左後方過來，及告訴人所稱事故發生時，
      被告營業小客車在其後方之說法。本件既係告訴人從被告
      營業小客車左側超車，告訴人自負有超車併行時保持安全
      間隔之義務，而被告於車道上正常行駛，難認有何違規之
      處，告訴人超車後行至被告營業小客車前方不慎摔倒，自
      不可歸責於被告，無由認係因被告行車未保持安全間距，
      造成告訴人心理壓迫所致。
（六）偵查卷附臺北市車輛行車事故鑑定委員會95年8月2日北鑑
      審字第09530259100號函附鑑定意見書，認有兩種可能情
      況，其一認：若被告營業小客車之行向路口號誌與告訴人
      機車之行向路口號誌均為閃光紅燈，雙方車輛併行進入健
      康路西向東車道，則被告與告訴人均涉嫌未保持行車安全
      間隔，均為肇事原因。其二認：若被告營業小客車之行向
      路口號誌為閃光黃燈，告訴人機車之行向路口號誌均為閃
      光紅燈，則告訴人機車未讓幹道車先行為肇事原因，被告
      則無肇事因素。本件依卷證資料，被告及告訴人行進方向
      之號誌時相，被告西向東為閃光黃燈，告訴人北向南為閃
      光紅燈，並無雙方均為閃光紅燈之情形，上開鑑定結果，
      自以意見二較為吻合本件情形。至於本院卷附臺北市車輛
      行車事故覆議委員會鑑定覆議意見書，認兩車肇事時均未
      充分注意車前狀況並採取必要之安全措施，雙方均涉有未
      保持行車安全間隔之情事，同為肇事原因云云。然本案客
      觀事證既係告訴人自被告營業小客車左側超車後不慎滑倒
      ，自不應歸責於直行中之被告未保持行車安全間隔，覆議
      鑑定意見既有未盡妥當之處，自不足以作為認定被告責任
      之憑據。
五、綜上所述，本公訴意旨所憑各項證據，不足以證明被告有刑
    法第284條第2項前段業務過失傷害罪之構成要件行為，本院
    復查無其他足資證明被告犯上開罪名之積極事證，揆諸前揭
    條文及判例意旨，既不能證明被告犯罪，即應為無罪之諭知
    。原審諭知被告無罪，即無不合。檢察官指摘原判決不當，
    提起上訴，為無理由，應予駁回。
六、被告經合法傳喚，無正當理由不到庭，有本院送達證書可稽
    ，爰不待其陳述逕行判決。
據上論斷，應依刑事訴訟法第368條、第371條，判決如主文。
本案經檢察官黃和村到庭執行職務。
中    華    民    國    97    年    3     月    26    日
            刑事第十三庭  審判長法  官  曾德水
                                法  官  林婷立
                                法  官  談  虎
以上正本證明與原本無異。
不得上訴。
                                書記官  黃家麟
中    華    民    國    97    年    3     月    26    日


司法院資訊處製作；財團法人民間司法改革基金會備份。
